臺灣高等法院刑事判決
110年度上訴字第3765號
上  訴  人  
即  被  告  張育瑞




選任辯護人  王家敏律師（扶助律師）
上列上訴人因違反槍砲彈藥刀械管制條例案件，不服臺灣新北地
方法院110年度訴字第192號，中華民國110年9月16日第一審判決
（起訴案號：臺灣新北地方檢察署109年度偵字第33542號），提
起上訴，本院判決如下：
    主  文
原判決關於罪刑部分撤銷。
張育瑞犯非法持有手槍罪，處有期徒刑參年，併科罰金新臺幣肆
萬元，罰金如易服勞役，以新臺幣壹仟元折算壹日。
其他（沒收部分）上訴駁回。
    事  實
一、張育瑞明知可發射子彈具有殺傷力之非制式手槍及具有殺傷
    力之制式、非制式子彈，均為槍砲彈藥刀械管制條例所列管
    之物品，非經中央主管機關許可，不得持有，竟基於非法持
    有具殺傷力之非制式手槍及制式、非制式子彈之犯意，先於
    民國109年7月中旬某日，在新北市○○區○○路000巷00號0樓之
    住處，收受真實姓名、年籍不詳綽號「小葉」之成年男性友
    人所交付、作為新臺幣（下同）5萬元借款擔保之用、仿手
    槍外型製造具殺傷力之非制式手槍2把（槍枝管制編號：000
    0000000、0000000000號）及具殺傷力之制式、非制式子彈
    共10顆（下稱本案槍彈），而非法持有之，隨後於109年8月
    中旬時起，張育瑞將本案槍彈藏在其使用之車牌號碼000-00
    00號自小客車上。嗣於109年8月27日上午12時30分許，在新
    北市新莊區四維路186巷內之停車場內，因其另案遭通緝為
    警緝獲時，於員警尚未知悉其非法持有槍彈犯行前，即主動
    帶同員警前往上開汽車並同意搜索，自首並報繳本案槍彈而
    接受裁判。
二、案經臺北市政府警察局北投分局報告臺灣新北地方檢察署檢
    察官偵查起訴。
    理  由
一、證據能力：
    本件認定事實所引用之卷證資料（包含人證、物證、書證，
    詳下述及者），並無證據證明係公務員違背法定程序所取得
    ，與本案亦有自然之關連性，公訴人、被告張育瑞及其辯護
    人迄至本案言詞辯論終結，均不爭執該等傳聞卷證之證據能
    力或曾提出關於證據能力之聲明異議，是槍砲彈藥鑑定報告
    部分，依據刑事訴訟法第208條第1項前段及第206條第1項之
    規定，物證部分，依據同法第158條之4之反面解釋，傳聞證
    據部分，依據同法第159條之5之規定，下述認定事實所引用
    之證據方法均有證據能力。
二、認定事實：
  ㈠上揭非法持有本案槍彈之犯罪事實，業據被告於偵查、原審
    及本院審理中均坦認無誤，核與在場人吳克信於警詢時之證
    述相符，並有自願受搜索同意書、臺北市政府警察局北投分
    局搜索扣押筆錄暨扣押物品目錄表、現場照片、扣案槍枝及
    子彈照片在卷可查，且有扣案之本案槍彈為憑。
　㈡扣案之本案槍彈，經送內政部警政署刑事警察局鑑定後，鑑
    定結果為：「一、送鑑手槍2把（槍枝管制編號：000000000
    0、0000000000），均認係仿手槍外型製造之槍枝，組裝已
    貫通之金屬槍管而成，擊發功能正常，可供擊發適用子彈使
    用，認具殺傷力。二、送鑑子彈10顆，3顆研判均係口徑9×1
    9mm制式子彈，採樣1顆試射，可擊發，認具殺傷力；4顆認
    均係非制式子彈，由金屬彈殼組合直徑約8.9mm金屬彈頭而
    成，採樣2顆試射，均可擊發，認具有殺傷力；3顆認均係非
    制式子彈，由金屬彈殼組合直徑約8.9mm金屬彈頭而成，採
    樣1顆試射，可擊發，認具殺傷力」，有該局109年12月23日
    刑鑑字第1090096747號鑑定書在卷可查（見偵卷第119至123
    頁），足見被告所持有之本案槍彈均具有殺傷力，分別屬槍
    砲彈藥刀械管制條例第4條第1項第1款、第2款所稱之可發射
    子彈具有殺傷力之非制式手槍與子彈。
　㈢從而，被告前揭任意性之自白查與事實相符，本案事證明確
    ，被告各該犯行均堪以認定，均應依法論科。
三、論罪：
  ㈠按所謂寄藏槍枝，係指受寄代藏，亦即受他人委託代為保管
    藏放，行為人持有槍枝、子彈，若係作為借款之擔保，即非
    受人委託代為保管，應屬單純持有（最高法院94年度台上字
    第3909號判決意旨參照）。查被告於本院始終供稱：「小葉
    」跟我借5萬元，我怕他跑掉，他就先把本案槍彈寄放在我
    這邊抵押，後來他沒有還錢，我就拿本案槍彈抵償等語明確
    （見本院卷第114、143、144頁筆錄），與其先前所稱「小
    葉」缺錢所以賣本案槍彈給被告，就非法持有本案槍彈之基
    礎事實並無重大出入，是本院依被告於本院所述，認定如事
    實欄所載，仍足認被告並非受「小葉」所託代其保管本案槍
    彈，依照上開說明，應屬單純持有，是核被告所為，係犯槍
    砲彈藥刀械管制條例第7條第4項之非法持有非制式手槍罪、
    同條例第12條第4項之非法持有子彈罪。
  ㈡被告基於單一非法持有本案槍彈之犯意，自109年7月中旬某
    日起至109年8月27日為警查獲時止，繼續非法持有該等槍枝
    、子彈之行為，應分別論以繼續犯之單純一罪。
  ㈢被告以一持有行為同時觸犯上開2罪名，為想像競合犯，應依
    刑法第55條規定，從一重之非法持有非制式手槍罪處斷。
  ㈣該當累犯但無庸加重其刑：
　⒈查被告①前因違反毒品危害防制條例案件，經原審法院以102
    年度訴字第617號判決判處有期徒刑2年、2年、2年、1年5月
    ，應執行有期徒刑3年10月，嗣經本院以102年度上訴字第22
    50號判決駁回上訴確定；②復因違反毒品危害防制條例案件
    ，經原審法院以103年度易字第955號判決判處有期徒刑2月
    確定；③另因違反毒品危害防制條例案件，經原審法院以103
    年審簡字1028號判決判處有期徒刑3月確定，上開②、③案件
    ，復經原審法院裁定應執行有期徒刑4月確定，並與前揭①之
    執行案接續執行，嗣於106年10月3日假釋出監並付保護管束
    ，後於107年7月27日保護管束期滿，其假釋未經撤銷，未執
    行之刑以已執行論，此有本院被告前案紀錄表在卷可查，則
    被告於受前揭①至③有期徒刑之執行完畢後，5年內故意再犯
    本件有期徒刑以上之罪，為累犯，但斟酌司法院大法官釋字
    第775號解釋文及解釋理由書之意旨，考量被告構成累犯之
    前案紀錄，與本案罪名、罪質、犯罪情節均無關，自難據以
    認定其對於刑罰之反應力薄弱或法敵對惡性較高，故本院認
    無加重其刑之必要。
　⒉雖被告後又④因強盜案件，經臺灣宜蘭地方法院以107年度訴
    緝字第32號判決判處有期徒刑7年6月，再經本院及最高法院
    先後以107年度上訴字第3887號、109年度台上字第10號判決
    駁回上訴確定，該④與②、③之罪又經本院裁定定應執行有期
    徒刑7年8月，且因法務部重核其假釋後，於110年2月23日廢
    止該次假釋，但該廢止假釋已在前述被告保護管束期滿之後
    ，①至③之有期徒刑執行完畢，自不受影響，業據本院調取相
    關執行指揮書確認無誤，併此指明。
  ㈤自首並報繳全部槍彈：
　⒈按犯本條例之罪自首，並報繳其持有之全部槍砲、彈藥、刀
    械者，減輕或免除其刑，槍砲彈藥刀械管制條例第18條第1
    項前段定有明文。又該條例既為刑法之特別法，則該條例第
    18條第1項前段規定，即為刑法第62條但書所示之特別規定
    ，自應優先適用（最高法院106年度台上字第3353號判決意
    旨參照）。
　⒉查被告係因另案（強盜案件）遭通緝而為警查獲時，於員警
    尚不知其持有本案槍彈前，即主動向員警告知其於上開汽車
    內藏放有本案槍彈，於簽立自願受搜索同意書後帶同員警前
    往該車搜索，並主動交出本案槍彈，進而經警查扣，業據被
    告始終供述明確，並有臺北市政府警察局北投分局110年4月
    27日北市警投分刑字第1103007746號函在卷可查（見原審卷
    第123頁），堪認被告係在其非法持有本案槍彈之犯行尚未
    被有偵查犯罪職權之機關或公務員發覺前，即向警員自首，
    並報繳其持有之本案槍彈而接受裁判，自應依上開規定減輕
    或免除其刑，惟考量本案被告非法持有具殺傷力之槍、彈達
    非制式手槍2把、子彈10顆，數量非少，本院認減輕其刑責
    已足，尚無免除其刑之必要，爰僅依槍砲彈藥刀械管制條例
    第18條第1項前段之規定，減輕其刑。
　㈥其他不該當之減刑事由：
　⒈按犯本條例之罪，於偵查或審判中自白，並供述全部槍砲、
    彈藥、刀械之來源及去向，因而查獲或因而防止重大危害治
    安事件之發生者，減輕或免除其刑，槍砲彈藥刀械管制條例
    第18條第4項前段雖定有明文，查被告雖於警詢時供稱其槍
    彈之來源為「小葉」（見偵卷第21至23頁筆錄），惟因其供
    述不明，亦未提供該人之確切年籍等相關資料以供調查，致
    並無因其供述而查獲本件槍彈之來源，或因而防止重大危害
    治安事件發生之情事，有上開臺北市政府警察局北投分局11
    0年4月27日函文在卷可參，且被告於本院亦坦認已經無法提
    供其他關於「小葉」之個人資料（見本院卷第115頁筆錄）
    ，故本案並無槍砲彈藥刀械管制條例第18條第4項前段規定
    之適用，自無從據此減輕其刑。
　⒉按刑法第59條，必須犯罪有特殊之原因與環境，在客觀上足
    以引起一般人同情，認為依據其他法定事由減刑後，即便宣
    告最低度刑猶嫌過重者，始有其適用。查被告明知槍、彈為
    管制物品，非經許可不得持有，卻仍以之供作欠債抵償之物
    而非法持有之，雖其非出於犯罪之目的，亦未持以從事不法
    行為，然畢竟本案槍彈具有殺傷力，對社會治安秩序及他人
    生命、身體安全有潛在危害，其持有之槍彈數量非少，犯罪
    情節非輕，且經本院依槍砲彈藥刀械管制條例第18條第1項
    前段規定予以減輕其刑後，法定刑已有相當減輕，客觀上已
    無情輕法重、情堪憫恕之情形，自無再依刑法第59條規定酌
    減其刑之餘地，是被告及辯護人請求依刑法第59條規定酌減
    其刑，尚非有據。
四、罪刑撤銷改判、沒收上訴駁回：
　㈠按上訴得明示僅就判決之刑、沒收或保安處分一部為之，刑
    事訴訟法第348條第3項定有明文，且該條項已於110年6月18
    日生效施行。被告於110年9月29日提起本件上訴，雖稱僅就
    原審量刑部分提起上訴（見本院卷第114頁筆錄），但其所
    述關於「小葉」向其借錢時提供本案槍彈作為抵押擔保等節
    ，涉及犯罪事實之認定，自非單純僅就判決之量刑提起上訴
    ，而無刑事訴訟法第348條第3項之適用。
　㈡原審基於相同之有罪認定，對被告予以論罪科刑，固非無據
    ，然而，本案被告係主動向員警自首並報繳全部槍枝，進而
    接受裁判，符合槍砲彈藥刀械管制條例第18條第1項前段規
    定減輕其刑之要件，業經本院論述如前，雖原審有依該條項
    規定予以減輕其刑，惟因該條項同時有免除其刑之規定，依
    刑法第66條但書規定，其減輕得減至三分之二，而本案從一
    重所論處之非法持有非制式手槍罪之有期徒刑部分，法定本
    刑為有期徒刑5年以上，則得量處之最低刑度即為有期徒刑1
    年8月以上，然而，在原審同認本件構成累犯，但裁量後並
    未加重其刑之前提下，依原審所交代之量刑事由，看不出原
    審是否有依刑法第66條但書之規定斟酌適當之減輕幅度，且
    就本案犯罪情節、查獲經過等節觀之，原審僅就原最低法定
    刑減輕1年，宣告有期徒刑4年（併科罰金15萬元），未能充
    分衡量槍砲彈藥刀械管制條例第18條第1項前段鼓勵自新之
    立法意旨，所為裁量結果自難認允當，是被告上訴請求從輕
    量刑，為有理由，基於罪刑不可分之原則，應由本院就原判
    決關於罪刑部分予以撤銷改判。
　㈢量刑：
　　爰審酌被告明知具殺傷力之本案槍彈，係法令列管之違禁物
    ，依法不得持有，竟漠視法令，將之供作友人欠債之抵償而
    非法持有之，對於他人之身體、生命安全及社會治安秩序形
    成潛在重大危險，惟念及其犯後始終坦承犯行、表達悔意，
    且於另案通緝為警緝獲時，主動自首犯行並帶同警方查獲本
    案槍彈，態度尚可，復查無被告持本案槍彈供作其他犯罪使
    用之情事，兼衡被告有多筆前案紀錄之素行、高職肄業、離
    婚、需扶養兩名未成年子女、當時為水泥工、經濟狀況勉持
    ，及持有本案槍彈之時間不長但數量非少等一切情狀，參酌
    檢察官、被告於本院量刑辯論時所表示之刑度意見，量處如
    主文第2項所示之刑，並就併科罰金部分諭知罰金易服勞役
    之折算標準。　
　㈣沒收部分：
　⒈按對於本案之判決提起上訴者，其效力及於相關之沒收判決
    ；對於沒收之判決提起上訴者，其效力不及於本案判決，刑
    事訴訟法第455條之27第1項定有明文。本案被告係就原判決
    有關罪刑部分提起上訴，其效力自應及於沒收部分。　　
　⒉雖原判決就罪刑部分有如前述應撤銷之事由，然關於沒收部
    分，原判決理由業已敘明：①扣案之非制式手槍2把、制式子
    彈2顆、非制式子彈4顆，經鑑定均認具殺傷力，均屬違禁物
    ，不問屬於犯罪行為人與否，均應依刑法第38條第1項之規
    定宣告沒收；②其餘已試射之制式子彈1顆及非制式子彈3顆
    ，已因鑑定試射而失其原先違禁物之性質，故不予宣告沒收
    。經核於法並無違誤，是被告此部分上訴並無理由，應予駁
    回。
據上論斷，應依刑事訴訟法第368條、第369條第1項前段、第364
條、第299條第1項前段，槍砲彈藥刀械管制條例第7條第4項、第
12條第4項、第18條第1項前段，刑法第11條、第55條、第42條第
3項前段，判決如主文。
本案經檢察官張啟聰提起公訴，檢察官陳慧玲到庭執行職務。
中　　華　　民　　國　　111 　年　　3 　　月　　22　　日
                  　刑事第八庭　審判長法　官　陳世宗
                                      法　官　林呈樵
                                      法　官　吳勇毅
以上正本證明與原本無異。
如不服本判決，應於收受送達後20日內向本院提出上訴書狀，其
未敘述上訴之理由者並得於提起上訴後20日內向本院補提理由書
（均須按他造當事人之人數附繕本）「切勿逕送上級法院」。
                                      書記官  許家慧
中　　華　　民　　國　　111 　年　　3 　　月　　22　　日
附錄本案論罪科刑之法條：
槍砲彈藥刀械管制條例第7條
未經許可，製造、販賣或運輸制式或非制式火砲、肩射武器、機
關槍、衝鋒槍、卡柄槍、自動步槍、普通步槍、馬槍、手槍或各
類砲彈、炸彈、爆裂物者，處無期徒刑或7年以上有期徒刑，併
科新臺幣3千萬元以下罰金。
未經許可，轉讓、出租或出借前項所列槍砲、彈藥者，處無期徒
刑或5年以上有期徒刑，併科新臺幣1千萬元以下罰金。
意圖供自己或他人犯罪之用，而犯前二項之罪者，處死刑或無期
徒刑；處徒刑者，併科新臺幣5千萬元以下罰金。
未經許可，持有、寄藏或意圖販賣而陳列第1項所列槍砲、彈藥
者，處5年以上有期徒刑，併科新臺幣1千萬元以下罰金。
意圖供自己或他人犯罪之用，以強盜、搶奪、竊盜或其他非法方
法，持有依法執行公務之人所持有之第1項所列槍砲、彈藥者，
得加重其刑至二分之一。
第1項至第3項之未遂犯罰之。

槍砲彈藥刀械管制條例第12條
未經許可，製造、販賣或運輸子彈者，處1年以上7年以下有期徒
刑，併科新台幣500萬元以下罰金。
未經許可，轉讓、出租或出借子彈者，處6月以上5年以下有期徒
刑，併科新台幣300萬元以下罰金。
意圖供自己或他人犯罪之用，而犯前二項之罪者，處3年以上10
年以下有期徒刑，併科新台幣700萬元以下罰金。
未經許可，持有、寄藏或意圖販賣而陳列子彈者，處5年以下有
期徒刑，併科新台幣300萬元以下罰金。
第1項至第3項之未遂犯罰之。